臺灣彰化地方法院刑事判決　　　　　　　　　　　　　九十年度易字第一六九七號
　　公　訴　人　臺灣彰化地方法院檢察署檢察官
　　被　　　告　子○○
　　被　　　告　癸○○
　　被　　　告　乙○○
右列被告因妨害自由等案件，經檢察官提起公訴 (八十九年度偵字第五九七四號)，
本院判決如左：
    主  文
子○○、癸○○、乙○○共同連續散布文字，指摘足以毀損他人名譽之事，子○○處
有期徒刑陸月，癸○○處有期徒刑伍月，乙○○處有期徒刑參月，如易科罰金，均以
參佰元折算壹日。
卷附大字報、字條、信函共拾張均沒收。
    事  實
一、緣子○○之妻趙玉桂係庚○○、辛○○○之女，癸○○係子○○、趙玉桂之女，
    乙○○則為癸○○之夫，子○○、癸○○及乙○○三人因認趙玉桂係服用庚○○
    、辛○○○所給之不名藥物而成為植物人，心生怨懟，乃共同基於無故侵入住宅
    、恐嚇、公然侮辱及誹謗之摡括犯意與毀損之犯意聯絡及行為分擔，而有以下之
    行為：
（一）子○○、癸○○及乙○○三人，抬同已成植物人之趙玉桂，於民國八十九年一
      月二十八日十五時許，未經庚○○同意，無故進入庚○○所有、位在彰化縣鹿
      港鎮○○路二八一號、由庚○○之媳施麗鳳所經營之「維力鞋城」兼住宅內，
      因要庚○○對趙玉桂變成植物人之結果負責，為庚○○、辛○○○驅趕，癸○○竟在其內當場拿出自備之汽油一桶（數量不明），往自己頭部向下撥灑，以
      恐嚇庚○○等人，致庚○○、施麗鳳等人心生畏懼。
（二）子○○等人復於八十九年三月間，意圖散布於眾，由子○○事前寫好「．．．
      賜藥親生女，孝女奔黃泉，獲救不如死，成患植物人．．．」等文字之紙張約
      十餘張，帶至彰化縣鹿港鎮，交與一名與其等有前述誹譭犯意聯絡之姓名、年
      籍不詳成年男子，在鹿港鎮城隍廟前散發與不特定之人，以詆毀庚○○之名譽
      。
（三）子○○、癸○○、乙○○三人再於八十九年七月二十日十五時三十分許，抬同
      趙玉桂，並夥同真實姓名、年籍不詳之成年男子約十餘人，未獲同意，強行進
      入庚○○所有之上開「維力鞋城」內，施麗鳳見狀欲放下鐵捲門阻止，癸○○
      、乙○○等人竟抵住鐵捲門，造成鐵捲門空轉，門板部分遭捲入而毀損，且經
      庚○○要求渠等離去後，其等仍遲不離去，並自七月二十日起至二十二日間，
      承前揭恐嚇、公然侮辱、誹謗之概括犯意聯絡，於該屋門口張貼「．．．晚上
      睡覺時小心點，小心鬼上身！出門時小心點，小心被車．．．」之紙張，以恐
      嚇庚○○，致庚○○心生畏怖；其等並在不特定人得共見共聞之上開「維力鞋
      城」前、後門口張貼書寫有「庚○○假冒偽善、為人不忠！不孝！不仁！不義
      ！」、「庚○○．．．沒種！雜碎」、「庚○○．．．不是人」、「庚○○．
      ．．社會的敗類」、「庚○○為富（父）不仁」等侮辱性詞語之紙張，且在門
      口以噴漆書寫「庚○○毒殺親生女」、「豬狗不如」等詆譭性文字，復於辛○○○所有、位在唯力鞋城後方之彰化縣鹿港鎮後車巷三十八號房屋之鐵捲門及
      牆壁上以噴漆書寫「豬狗不如」、「沒人性變態」等字句，又在彰化縣鹿港鎮
      ○○路旁之車輛上張貼書寫有「庚○○社會敗類、不是人、是魔、是米蟲、是
      大魔王」、「庚○○乘機賜送管制藥品給予其女趙玉桂，事後庚○○即違背天
      理良知，不再理會其女，其女趙玉桂，在傷心哭訴無門，將其父，庚○○所給
      予之藥物吞食自盡」、「庚○○喪盡天良、害親生女成植物人、六親不認滅人
      性、欺神騙鬼愧天理」等文字之紙張，足生損害於庚○○、辛○○○二人之名
      譽。
二、案經被害人庚○○、辛○○○委由陳政麟律師訴請彰化縣警察局鹿港分局報告臺
    灣彰化地方法院檢察署檢察官偵查起訴。
    理  由
一、訊據被告子○○並不否認有書寫上述詞語之大字報、傳單，並帶同其親友數人進
    入告訴人庚○○、辛○○○之上開住處，由他人代為張貼、供人觀覽、取閱，並
    有人憤而丟雞蛋、噴漆，並將鐵捲門抵住造成鐵捲門歪斜、扭曲，以向庚○○、
    辛○○○抗爭之事實；被告癸○○亦不否認確有與其父子○○、其夫乙○○抬同
    其母及親友，以前述方式向其外公庚○○抗爭之情事；乙○○也不否認確有與子
    ○○等人，以前述方式欲向庚○○討公道之事實；惟其等均矢口否認有何公然侮
    辱、誹謗、恐嚇、無故侵入住宅及毀損等犯行，子○○辯稱：伊所述均係據實陳
    述，並無公然侮辱、誹謗，伊只是書寫十餘張字條放在維力鞋城前讓人取閱，並
    未找人去散發，又部分布條、大字報、噴漆是不明之支持者照伊之意思書寫及張
    貼的，非伊所為，鐵捲門係於降下時，癸○○、乙○○為免趙玉桂被鐵捲門壓到
    ，而將鐵捲門抵住，然並未毀損云云。被告乙○○則辯稱：伊僅係陪同子○○等
    人前往，並無妨害被害人名譽，且當時係庚○○之子趙東林要渠等進入屋內，並
    非無故侵入住宅，又因鐵捲門降下時，快壓到趙玉桂，才會撐住鐵門，致鐵捲門
    扭曲云云。被告癸○○亦辯說：伊係為阻止其父離開，才會隨手拿水桶潑灑自己
    ，並非潑灑汽油，且伊等並未去噴漆，當時係庚○○之子趙東林要渠等進入屋內
    ，並非無故侵入住宅，又因鐵捲門降下時，因快壓到趙玉桂，才會撐住鐵門，致
    鐵捲門扭曲，然並未毀損，當天就修好了云云。
二、惟查：被告三人右揭恐嚇、公然悔辱、侵入住宅、加重誹謗、毀損等犯行，業據
    告訴人庚○○、辛○○○指述歷歷，核與證人施麗鳳於偵查中結證：癸○○在維
    力鞋城有潑灑汽油等語、證人趙東林於警訊中證稱：並未同意子○○等人進入等
    語、證人戊○○於警訊及本院審理時證稱：伊有看到癸○○、乙○○在辛○○○
    所有位在彰化縣鹿港鎮後車巷三十八號外，與告訴人爭吵，當時房屋牆上、鐵門
    上噴漆、丟雞蛋等語（見本院九十年十二月六日筆錄）、證人丙○○、壬○○於
    本院審理時結證：八十九年一月有看到被告癸○○在唯力鞋城內朝自己頭上潑灑
    汽油、證人丁○○於本院結證說：伊有於八十九年三月間，見人在鹿港鎮城隍廟
    前散發上述傳單等情（上二段見本院九十年十二月二十四日筆錄）、證人甲○○
    於偵查及本院審理時結證說：八十九年七月二十日十五時許，其有看到維力鞋城
    被噴漆、張貼大字報，而子○○、癸○○及乙○○帶同多人在維力鞋城內，庚○○有要求他們離開屋子，但是他們沒有離開，當時鐵捲門已斜斜的等語、證人己○○於本院結證：八十九年七月二十日、二十一日確有去維力鞋城修理鐵捲門，
    該鐵捲門已毀壞而不堪使用等語（上二段見本院九十一年三月七日筆錄），均大
    致相符；被告子○○於偵查中及本院審理時，亦不否認確有書寫或由他人代為書
    寫上開字條、大字報，由他人代為張貼，以供人觀覽、取閱之事實，僅辯說其所
    述均為事實，然觀其所用詞字，有如「米蟲」、「大魔王」、「敗類」等漫罵性
    語詞，顯不可能為事實，而其陳稱其妻趙玉桂造成植物人係告訴人所造成，亦無
    證據可佐，以不能以此來指摘告訴人係「社會敗類」、「為富（父）不仁」、「
    喪盡天良」等等，其既自稱上述字條、大字報等用語，均係其意思，而由他人代
    其書寫或張貼，則縱有其他共犯未查出，仍不能排除其未有與之有犯意之聯絡與
    行為之分擔，又其亦不否認確有書寫犯罪事實（二）之字條供人取閱，則其行為
    業已成立散布文字之加重誹謗罪，亦徵證人丁○○證述其有見人在鹿港鎮城隍廟
    前散發該傳單之詞，應非虛假，是被告子○○前之所辯，應係避重就輕之詞，並
    無可採。
三、又癸○○、乙○○均不否認有與子○○等人前去告訴人家中抗爭之事實，僅以前
    開情詞置辯；然癸○○於偵查中，業已坦認其因不忍看到父母受苦始潑汽油等語
    （見偵查卷第七二頁反面），且子○○於偵查中亦供稱：癸○○潑汽油的等語（
    見偵查卷第二二頁正面），足見在場目擊之證人丙○○、壬○○前之所證，應屬
    真實，則其後之改口，應係為己卸責之詞，至為明顯；又其二人確有前去告訴人
    上開住所等地噴漆、丟雞蛋，業據告訴人指述明確，而證人戊○○亦證述有見被
    告二人於上述時、地與告訴人發生爭吵，且當時牆上已被噴漆、丟雞蛋等情，是
    被告二人此之否認，亦無可信；再其二人並不否認有抵住鐵捲門，致鐵捲門扭曲
    之事實，則證人即到場修理鐵門之己○○證稱：鐵捲門可能係被擋住，造成空轉
    而損壞之證詞，應可採信。
四、此外，復有字條、大字報等共十張、現場照片十二幀、修理鐵門之收據一紙、本
    票一張、鹿港分局鹿港派出所八十九年一月二十八日、二十九日、七月二十日至
    二十二日之工詐紀錄簿影本各一份附卷可相佐證，被告三人犯行均堪認定，應依
    法予以論科。
五、核被告三人所為，均係犯刑法第三百零五條之恐嚇危害安全罪、第三百零六條第
    一項之無故侵入住宅罪、第三百零九條第一項之公然侮辱罪、第三百十條第二項
    之加重誹謗罪及第三百五十四條之毀損罪。被告三人與其他十餘名不知名之人就
    所犯前述犯行間，有犯意之聯絡及行為之分擔，皆為共同正犯。又其等所犯多次
    無故侵入住宅、公然侮辱及加重毀謗等犯行，均時間緊接，所犯構成要件相同，
    顯皆係出於概括犯意為之，均應依連續犯之規定論以一罪，並依法加重其刑。而
    其等係為達向告訴人抗爭之目的，始以前述方法進行抗爭，致犯前述五項罪名，
    其犯行間，顯有方法與目的之牽連關係，應從一重之加重誹謗罪處斷，公訴人認
    屬數罪併罰，尚有誤會。爰審酌被告等人犯罪之動機、目的、方法、手段、品行
    、所生危害，其等與告訴人間本係至親，竟為照顧已成植物人之趙玉桂的責任問
    題，相互抗爭，其等之做法顯值非議，及其等犯後態度等一切情狀，分別量處如
    主文所示之刑，並諭知易科罰金之折臬標準，以示懲儆。卷附被告等人所寫之大
    字報、字條、信函共十份，係被告子○○所有、供其犯本罪所用，業據其供明在
    卷，應併依法宣告沒收。
據上論斷，應依刑事訴訟法第二百九十九條第一項前段、刑法第二十八條、第五十六
條、第三百零五條、第三百零六條第一項、第三百零九條第一項、第三百十條第二項
、第三百五十四條、第五十五條、第四十一條第一項、第三十八條第一項第二款、罰
金罰鍰提高標準條例第一條前段、第二條，判決如主文。
本案經檢察官陳嘉瑜到庭執行職務。
中      華      民      國      九十一      年      三    月    十五    日
                                臺灣彰化地方法院刑事第一庭
                                    法      官  葛永輝
右正本證明與原本無異。
如不服本判決，應於送達後十日內向本院提出上訴狀( 須附繕本 )。
告訴人或被害人對於判決如有不服具備理由請求檢察官上訴者，其上訴期間之計算係
以檢察官收受判決正本之日期為準。
                                    法院書記官  施惠卿
中      華      民      國      九十一      年      三    月    十八    日
刑法第三百零五條
以加害生命、身體、自由、名譽、財產之事恐嚇他人，致生危害於安全者，處二年以
下有期徒刑、拘役或三百元以下罰金。
刑法第三百零六條
無故侵入他人宅、建築物或附連圍繞之土地或船艦者，處一年以下有期徒刑、拘役或
三百元以下罰金。
無故藏匿其內或受退去之要求而仍留滯者亦同。
刑法第三百零九條
公然侮辱人者，處拘役或三百元以下罰金。
以強暴犯前項之罪者，處一年以下有期徒刑、拘役或五百元以上罰金。
刑法第三百十條
意圖散布於眾而指摘或傳述足以毀損他人名譽之事者，為誹謗罪，處一年以下有期徒
刑、拘役或五百元以下罰金。
散布文字、圖畫犯前項之罪者，處二年以下有期徒刑、拘役或一千元以下罰金。
對於所誹謗之事，能證明其為真實者，不罰。但涉於私德而與公共利益無關者，不在
此限。
刑法第三百五十四條
毀棄、損壞前二條以外之他人之物或致令不堪用，足以生損害於公眾或他人者，處二
年以下有期徒刑、拘役或五百元以下罰金。
